福建高等法院金門分院刑事判決　　　　　　　　　　　九十二年度上訴字第二八號
　　上　訴　人
　　即　被　告　甲○○　男　四.
　　　　　　　　　　　　住金門.
　　　　　　　　　　　　身分證.
　　選任辯護人　沈炎平律師
右上訴人因違反貪污治罪條例案件，不服福建金門地方法院中華民國九十二年九月二
日第一審判決（九十一年度訴字第三五號，起訴案號：福建金門地方法院檢察署九十
年度偵字第四七九、四八八號）提起上訴，本院判決如左：
    主  文
原判決撤銷。
甲○○共同連續非依據法令從事公務之人員，亦非受公務機關委託承辦公務之人，對
於依據法令從事公務之人員，關於違背職務之行為，交付不正利益，處有期徒刑壹年
，褫奪公權壹年。
    事  實
一、甲○○（民國九十年九月間因違反懲治走私條例，經檢察官以九十年度偵字第四
    一０、四三一、四五三號提起公訴，現由福建金門地方法院審理中）；林世約 (
    九十年間曾因違反懲治走私條例案件，經福建金門地方法院判處有期徒刑一年，
    緩刑三年，嗣經本院於九十一年三月二十一日駁回上訴，於九十一年四月二十九
    日確定在案），二人均從事金門與大陸地區間走私物品及偷渡台灣地區民眾前往
    大陸地區旅遊行為，係非依據法令從事公務之人員，亦非受公務機關委託承辦公
    務之人。二人因經常出入海岸，而結識任職於行政院海岸巡防署巡防總局中部地
    區巡防局第九岸巡總隊精誠中隊上兵岸巡員吳崎華（因貪污罪經國防部南部地方
    軍事法院金門分院判處有期徒刑一年四月，褫奪公權一年，緩刑三年確定），適
    吳崎華因經濟拮据，向林世約借款新台幣（以下同）五萬元，由林世約於九十年
    四月十日及十三日分別匯三萬元、二萬元入吳崎華開立之第００五一二０之七郵
    局第０一二五九三之０帳號。詎甲○○與林世約認為有機可趁，為避免遭海岸巡
    防人員查緝，明知吳崎華為依據法令從事查緝走私、偷渡公務之人員，竟基於對
    依據法令從事查緝任務之吳崎華關於違背職務行為交付不正利益之概括犯意聯絡
    及行為分擔，甲○○與林世約於九十年四月十五日，一同至吳崎華執勤位於金門
    縣烈嶼鄉之「０五據點」，向吳崎華表示要求吳崎華配合掩護走私，每次三千元
    之代價，逐次扣抵上開五萬元借款債務。吳崎華為取得抵扣免除上開借款債務之
    不法利益，自斯時起連續十次違背其查緝走私及偷渡之海岸巡防職務，告知甲○
    ○、林世約有關岸巡人員執勤種類、人數、時間、地點，或離開走私貨物上岸地
    點之執勤點不加查緝等違背職務之方式，取得不正利益共計三萬元，俾協助甲○
    ○、林世約順利走私大陸地區產製花生、香菇、小麥等農產品至金門，或偷渡台
    灣地區民眾赴大陸地區旅遊。嗣海岸巡防署金門機動查緝隊於監控甲○○等人走
    私犯行時發覺，循線查獲上情。
二、案經海岸巡防署巡防總局中部地區巡防局金門機動查緝隊移送福建金門地方法院
    檢察署檢察官偵查起訴。
    理  由
一、訊據上訴人即被告甲○○固坦承共同被告林世約匯給吳崎華之借款五萬元，係伊
    所有，惟矢口否認有何行賄犯行，辯稱：林世約借吳崎華五萬元的時候，伊在處
    理伊太太喪事，之後伊找林世約要錢，他說借給吳崎華，被伊罵得要死。吳崎華
    所述都是不實在，伊沒有賄賂之行為，吳崎華是借錢不還云云。經查：
(一)、被告甲○○與共同被告林世約行賄吳崎華，並以洩漏海巡單位勤務情形及不依規
    定執行勤務扣抵借款之事實，業據證人吳崎華於警詢證稱：「我於九十年四月十
    日及十三日向林世約分別洽借三萬元、二萬元後」；「大約在（九十年）四月十
    五日下午四點左右，我在『０五據點』處執勤，林世約與甲○○在那裡與我碰面
    ，當時林世約要求我跟他配合掩護走私，以次數來抵扣借款金額每次以三千元至
    五千元不等」；「經過約一禮拜（約四月二十三日左右）以後，林世約以行動電
    話與我聯繫，問我今日在執那種哨，我有告訴他我是執機動哨（機車巡邏），他
    又問我執勤時間，我表示是在深夜二點左右執勤，他即要求我在深夜三點時不要
    去『二０據點』，他有一批貨要上岸，我不要過去，上次他跟我講的話應該還記
    得，要不要隨便我，約深夜三點十五分左右，他即以行動電話打給我跟我說已成
    功上岸，要不要出來吃東西」；「在那個時間沒有過去『二０據點』巡察」；「
    他們都會先以電話與我聯繫，問我服何種勤務及時間，並要求我在特定時間內不
    要到特定的地點，或告訴他們海巡勤務兵力部署情形，讓他們從事走私偷渡」（
    偵四七九卷第二至四頁）。核與其於偵查、原審審理中證述之意旨相符（偵四七
    九卷第四七、四八頁、原審卷第一三九至一四六頁），並有吳崎華郵局存摺一本
    扣案可資佐證。另經檢察官核發九十年六月二十八日金檢朝聲字第二二六八號、
    九十年七月二十七日金檢朝聲字第０一七五號、九十年八月二十八日金檢朝聲字
    第０四八二號、九十年九月二十七日金檢朝聲字第０八五九號、九十年十月二十
    五日金檢朝聲字第０一四號通訊監察書指揮海岸巡防署巡防總局中部地區巡防局
    金門機動查緝隊監聽被告林世約所使用之0000000000號電話，亦發現
    吳崎華確使用0000000000號行動電話，洩漏海巡單位執勤人數、時間
    及地點等相關勤務情形予林世約等人，有福建金門地方法院檢察署通訊監察書、
    通訊監察通聯記錄在卷可按（原審卷六三至六八頁、偵四八八卷第一一至一六頁
    ）。而吳崎華於偵查中自白後，復於九十年十二月十二日攜帶錄音機前往金門縣
    烈嶼鄉○○街八十一號甲○○住處，與甲○○、林世約見面錄音搜證。被告甲○
    ○與林世約二人於當日與吳崎華所討論之內容，亦核與證人吳崎華之證述之情節
    相符合。上開監聽及搜證錄音帶均經原審當庭播放勘驗，被告甲○○、林世約及
    證人吳崎華亦均坦承錄音帶內之聲音均發自其等三人，有搜證錄音譯文及勘驗筆
    錄在卷可稽（偵四八八卷一七至一九頁、原審卷八九、九０、一四二頁）。按告
    訴人、證人之陳述有部分前後不符，或相互間有所歧異時，究竟何者為可採，法
    院仍得本其自由心證予以斟酌，非謂一有不符或矛盾，即應認其全部均為不可採
    信；尤其關於行為動機、手段及結果等細節方面，告訴人之指陳，難免故予誇大
    ，證人之證言，有時亦有予渲染之可能；然其基本事實之陳述，若果與真實性無
    礙時，則仍非不得予以採信，最高法院七十四年台上字第一五九九號判例參照。
    本件證人吳崎華證訴之內容，其間雖有些微歧異，然其對於被告與林世約以扣抵
    借款債務行賄之主要事實，陳述之內容自然完整，依照前開說明，非不得加以採
    信，辯護意旨以證人吳崎華之證詞略有岐異而不足採云云，並非的論。證人吳崎
    華於警詢及偵查中陳述明確，並於原審經檢察官及辯護人交互詰問清楚陳述本件
    案情，辯護人聲請再行傳喚，自無必要。
(二)、被告於偵查中坦承其與林世約「以前是合夥關係，現在是朋友關係」（偵四八八
    卷第四九頁正面），並有合夥帳冊扣案可資佐證（偵四八八卷第二七、二八頁）
    ，核與證人吳崎華於警詢中證稱：「據我所知甲○○與林世約之間係主從關係，
    甲○○是老闆，林世約是手下，因林世約曾向我表示借我的五萬元是由公司借支
    的」（偵四七九卷第六頁背面），而被告甲○○於原審審理時亦供稱：「那五萬
    元是我太太的錢，我放在林世約那裡。」（原審卷一四五至一四六頁），亦不否
    認林世約匯給吳崎華的錢是來自其本人。參以被告甲○○於九十年十二月十二日
    在其上開住處，與林世約、吳崎華談話之內容，其積極參與有關接替吳崎華（當
    時吳崎華即將退伍）之人選，洩漏海巡訊息之代價、內容及方式，吳崎華借款之
    扣抵情形，有上開搜證錄音譯文在卷可稽，被告與林世約共同以扣抵借款債務之
    不正利益行賄吳崎華，以取得有關岸巡人員執勤種類、人數、時間、地點訊息，
    或要求吳崎華離開走私貨物上岸地點之執勤點不加查緝，以順利走私大陸地區產
    製花生、香菇、小麥等農產品至金門，或偷渡台灣地區民眾赴大陸地區旅遊，已
    堪認定。
(三)、證人吳崎華雖證述被告與林世約要求洩漏海巡相關訊息，及以不到場或離開走私
    現場等方式，配合掩護其等走私行為，每次三千元至五千元之代價，逐次扣抵上
    開五萬元借款債務，前後十餘次，卷內並無其他證據資料可供具體金額及次數，
    自應為有於被告之認定，而認被告行賄之金額，每次三千元，且次數共計十次，
    總共扣抵免除債務之不正利益為三萬元。
(四)、辯護意旨雖以上開搜證錄音之內容，係吳崎華基於特定之意圖所為誘導被告與林
    世約之陳述，不具證據能力云云。然證據排除法則之適用在於抑制偵查人員不法
    偵查之產生，其適用之範圍不及於私人之違法證據蒐集活動，此觀刑事訴訟法第
    一百五十八條之四規定：「除法律另有規定外，實施刑事訴訟程序之公務員因違
    背法定程序取得之證據，其有無證據能力之認定，應審酌人權保障及公共利益之
    均衡維護。」亦規定公務員非法取證，始生證據排除之效果。證人吳崎華私人為
    證據蒐集行為，尚非上述證據法則之排除對象。且依通訊保障監察法第三條第二
    項及第二十九條第二款之規定，可知錄音者係通訊之一方時，本無庸有通訊監察
    書。又證人吳崎華為澄清其自首之受賄事實，攜帶錄音設備錄下其與被告等之談
    話內容，自非無故竊錄他人談話，應有證據能力，是辯護意旨自非可採。
(五)、綜上所述，被告辯稱其未參與行賄云云，顯不可信。本件事證明確，被告犯行堪
    以認定。
二、吳崎華於八十九年二月二十一日入伍，擔任行政院海岸巡防署巡防總局中部地區
    巡防局第九岸巡總隊精誠中隊上兵岸巡員，於九十一年二月二十一日退伍。服役
    期間擔任查緝走私、偷渡等公務，有吳崎華兵籍表、勤務簽到表、工作日誌等影
    本各一份在卷可稽（偵四七九卷第二三、二四、三九至四二頁），吳崎華係依據
    法令從事公務之人員，被告與林世約則非依據法令從事公務之人員，亦非受公務
    機關委託承辦公務之人，對於吳崎華關於違背職務之行為，以扣抵借款債務交付
    不正利益。核被告所為，係犯貪污治罪條例第十一條第三項、第一項之違背職務
    行賄罪。被告行為後，貪污治罪條例第十一條第二項修正增列處罰行賄外國公務
    員等行為之規定，原第二項則移列第三項，並經總統於九十二年二月六日公布施
    行，第一項之內容並未更異，依刑法第二條第一項前段，自應適用裁判時之法律
    即修正後之新法。被告與林世約間有犯意之聯絡，行為之分擔，均為共同正犯。
    被告多次交付扣抵債務之不正利益行為，時間緊接，所犯罪名相同，顯係出於概
    括之犯意為之，為連續犯，爰依刑法第五十六條之規定以一罪論，並加重其刑。
    被告犯同條例第十一條第一項、第三項之罪，其目的在於取得有關岸巡人員執勤
    種類、人數、時間、地點訊息，或要求吳崎華離開走私貨物上岸地點之執勤點不
    加查緝，以順利走私大陸地區產製花生、香菇、小麥等農產品至金門，或偷渡台
    灣地區民眾赴大陸地區旅遊，對於國家安全及社會秩序影響之情節輕微，而其交
    付之賄賂在五萬元以下，爰依同條例第十二條第二項減輕其刑。刑有加重減輕事
    由，先加後減。
三、原審認被告甲○○罪證明確，予以論罪科刑，固非無見。惟(一)被告行為後，貪污
    治罪條例業經修正，於第十一條第二項增列處罰行賄外國公務員等行為之規定，
    原第二項則移列第三項，並經總統於九十二年二月六日公布施行，依刑法第二條
    第一項前段，適用裁判時之法律即新法。原判決仍適用修正前之舊法，容有未洽
    。(二)被告係以扣抵免除借款債務之不正利益，行賄吳崎華三萬元，原判決認定係
    交付賄賂，且未具體認定行賄之金額，遽認被告符合貪污治罪條例第十二條第二
    項減輕之規定，亦有未合。(三)原判決於主文諭知被告褫奪公權一年，於理由欄卻
    未予諭知期間，主文失其依據，同有違誤。(四)被告多次交付扣抵債務之不正利益
    行為，時間緊接，所犯罪名相同，顯係出於概括之犯意為之，原判決未論以連續
    犯，容有未合。被告上訴意旨，否認犯罪雖無理由，惟原判決既有可議，自應由
    本院予以撤銷改判。爰審酌被告前有犯罪前科，素行不良，貪圖不法之利益，行
    賄依法執行公務之人員，令其違背職務提供方便走私之訊息及機會，危害社會秩
    序及海岸安全，犯罪後又否認犯行，態度不佳等一切情狀，量處如主文第二項所
    示之刑，併宣告褫奪公權一年。公訴人雖具體求刑被告有期徒刑三年，惟其未斟
    酌被告犯罪所得不法利益為三萬元，所犯情節輕微，應依同條例第十二條第二項
    規定減輕其刑，故求刑並不適當。扣案記事簿一本與本案無關，不另為沒收之宣
    告，併為敘明。
四、被告林世約待緝獲後再行審結，併予敘明。
據上論斷，應依刑事訴訟法第三百六十九條第一項前段、第三百六十四條、第二百九
十九條第一項前段，修正後貪污治罪條例第十一條第三項、第一項、第十二條第二項
、第十七條，刑法第二條第一項前段、第十一條前段、第二十八條、第五十六條、第
三十七條第二項，判決如主文。
本案經檢察官陳瑞仁到庭執行職務。
中　　　華　　　民　　　國　　　九十三　　年　　五　　　月　　二十七　　日
                                福建高等法院金門分院刑事庭
　                                  審判長法  官　李　炫　德
  　                                      法  官　蔡　彩　貞
    　                                    法  官　紀　文　勝
右正本證明與原本無異。
如不服本判決，應於收受送達後十日內向本院提出上訴書狀，其未表明上訴理由者，
並應於提出上訴後十日內向本院補提理由書狀（均須按他造當事人之人數附繕本）。
中　　　華　　　民　　　國　　　九十三　　年　　　七　　　月　　十九　　日
　　　　　　　　　　　　　　　　　　　　　書記官　李　麗　鳳
附錄本案論罪科刑法條全文：
貪污治罪條例第十一條：
對於第二條人員，關於違背職務之行為，行求、期約或交付賄賂或其他不正利益者，
處一年以上七年以下有期徒刑，得併科新臺幣三百萬元以下罰金。
對於外國、大陸地區、香港或澳門之公務員，就跨區貿易、投資或其他商業活動有關
事項，為前項行為者，處五年以下有期徒刑或科新臺幣一百萬元以下罰金。
不具第二條人員之身分而犯前二項之罪者，亦同。
犯前三項之罪而自首者，免除其刑；在偵查或審判中自白者，減輕或免除其刑。
在中華民國領域外犯第一項、第二項之罪者，不問犯罪地之法律有無處罰規定，均依
本條例處罰。
